【裁判字號】    89,易,750
【裁判日期】    891031
【裁判案由】    傷害
【裁判全文】
臺灣嘉義地方法院刑事判決                          八十九年度易字第七五號
    公  訴  人  臺灣嘉義地方法院檢察署檢察官
    被      告  庚○○
    選任辯護人  蕭世芳
    被      告  丙○○
右列被告因傷害案件，經檢察官提起公訴（八十九年度偵字第一八零二號），本院判
決如左：
    主  文
庚○○、丙○○傷害人之身體，庚○○處拘役肆拾日，丙○○處拘役伍拾日，如易科
罰金均以參佰元折算壹日。
    事  實
一、庚○○因土地糾紛與丙○○之父丁○○發生口角，竟於民國八十九年二月二十四
    日上午十時二十分許，至嘉義縣東石鄉港墘村九十三之二號丁○○住處前，欲找
    丁○○理論，經丙○○制止，庚○○竟基於傷害之犯意，以手抓拿丙○○胸部，
    致丙○○受有左胸多處抓痕之傷害，而丙○○亦不甘示弱，徒手毆打庚○○頭臉
    部，致庚○○受有頭部外傷、上眼瞼撕脫傷、下眼瞼撕裂傷、左眼結膜下出血及
    頭、頸、右耳挫傷等傷害。
二、案經庚○○及丙○○訴由嘉義縣警察局朴子分局報請台灣嘉義地方法院檢察署檢
    察官偵查起訴。
    理  由
一、訊據被告庚○○及丙○○均矢口否認有右揭傷害犯行，被告庚○○辯稱：當日係
    丁○○邀請其至丁○○家中，說要請長輩陳璧主持磋商處理其與丁○○合資購買
    土地之相關問題，不料其應邀開車至丁○○家，一下車即遭丙○○等多人圍毆，
    其並未出手抓傷丙○○，如有抓傷丙○○之胸部亦屬正當防衛之行為，其係被丙○○等人設計打傷云云；被告丙○○則辯稱：當日係庚○○至其家中找麻煩並先
    出手抓傷其胸部，其並未毆打庚○○云云。
二、惟查：
    （一）被告庚○○及丙○○二人均互指遭對方傷害綦詳，而被告二人均因而受傷
          ，亦有診斷證明書在卷可稽。
    （二）被告庚○○雖辯稱其當天因在農會與丁○○巧遇，丁○○邀請其至丁○○
          家中由長輩主持磋商雙方間土地糾紛，其應邀駕車至丁○○家，一下車在
          馬路上即遭丁○○、乙○○及丙○○等人圍毆，並未出手抓傷丙○○等情
          ，然：
       （１）被告丙○○於警訊、偵審中均一再陳稱當日係因其父親丁○○與被告
             庚○○在農會相遇而發生口角，庚○○隨即駕車至其父親家找麻煩，
             其出言阻止即遭被告庚○○以手其胸前衣襟並抓傷其胸部，其及太太
             、母親均有向港墘派出所報案等情，並非如被告庚○○所指述之上情
             （警訊第五頁反面、偵查卷第十五之一頁及本院八十九年八月十五日
             、八十九年九月二十六日訊問筆錄參見），而證人丁○○於警訊中證
             稱：「當時我在港墘農會正巧與庚○○見著，他便問我有關土地方面
             的問題要怎麼解決，我便與他發生口角，我便不理會他，就返回家中
             ，而庚○○便跟著我後面進入我家裡面便說我要怎樣沒關係，也吃定
             我了當時我兒子丙○○見狀便對庚○○說你是對我父親說這些話做什
             麼，庚○○聽了便面露凶惡伸手抓著丙○○胸前衣服，當時兩人便發
             生打架情事‧‧‧」；於偵查中證稱：「‧‧‧當天是在農會遇到蔡
             順中，他用言詞挑釁，我不理他，先去派出所備案後回家，後來蔡順
             中又隨後開車到我家，下車後未經我同意就進我屋內並且惡形惡狀，
             我兒子丙○○制止他，他就抓住丙○○的胸前與丙○○扭打在一起，
             ‧‧‧」等情核與被告丙○○所供上情相符。
      （２） 再經訊之證人即事發當日在港墘派出所內之警員己○○結證稱：「（
             問：當日有無見到丁○○到港墘派出所備案？）當日有看見丁○○騎
             機車慌張的進來，說他在農會與蔡順宗（係「中」之誤寫）發生爭執
             ，而庚○○有挑釁的意味，他臆測可能庚○○會到他家滋事，因他家
             與派出所僅有幾十公尺的距離，先跑來派出所備案。我認為這已是正
             式的報案，當日我沒上班，僅剛好在派出所內，我沒注意甲○○是否
             有留下書面紀錄。（問：有無見過丁○○的太太事後到派出所報案？
             ）有，他太太跑到派出所左側舊宿舍那邊，叫我們趕快過去，說他們
             那邊已經發生事情。」，核與被告丙○○及證人丁○○所述相符。
      （３） 復訊之證人即警員甲○○結證稱：「我在早上約十點半左右，接獲林
             漢璋親自打電話來，口氣很急的說：「他們那邊有發生打架的情事」
             ，要我們趕快過去處理，我即通知呂永乾、辛○○趕快過去處理。」
             ，並有嘉義縣警察局朴子分局受理各類案件紀錄表一件在卷可憑，雖
             與被告丙○○供稱係其報案之情不符，但當時確有電話報案之情屬實
             ，按警員己○○及甲○○均具結而為上開證詞，當不致為偏坦被告林
             弼偉而甘冒刑法上偽證罪及偽造文書罪之刑責而故意為不實之證言及
             偽造不實之報案紀錄，其等證言應屬可採。
      （４） 而目擊證人戊○○亦到庭結證稱：「當時我在港墘村九三之二號對面
             處工作，我看到庚○○開車來停在樹旁邊，之後，庚○○要到港墘村
             九十二號（係「九十三之二號」之誤寫），我以為他要去那邊作客，
             我就繼續低頭工作，後來我聽稻草（係「到吵」之誤寫）鬧聲，我抬
             頭起來看，看見庚○○在拉扯丙○○的胸前，丙○○推開庚○○，我
             即大聲呼叫看有無人可以來幫他們拉開，後來巡佐就來了，我看到的
             就是這樣。」（本院八十九年十月二十日審理筆錄參見），核與被告
             丙○○即證人丁○○所言均相符，而戊○○未曾受僱於丙○○，而受
             僱於丁○○係屬臨時性質，其應無為偏袒被告丙○○而甘負刑法上偽
             證罪刑之理，其證言應可採信。
      （５） 又被告庚○○就其當時係如何遭被告丙○○等人毆打之情節供述一再
             反覆，先於警訊中供稱：「‧‧‧而當我到了丁○○宅前馬路便遭林
             漢璋及其妻子乙○○兒子丙○○不分青紅皂白就上前來打我。」（警
             卷第二頁參見）「我到達丁○○住宅前看進屋內有丁○○、乙○○、
             丙○○、一年輕女子可能是丁○○的媳婦，一年輕男子約三十歲，高
             約一七０公分，中等身材，共五人‧‧‧」（警卷第三頁反面參見）
             「我沒有進入丁○○的住處內，我到丁○○住處前道路就被打了。」
             （警卷第四頁參見），於偵查中供稱：「‧‧‧後來我開車到他家門
             前道路，下車後他們三人就過來打我，丙○○用手勒住我脖子，林漢
             璋、乙○○一直打我，我被他們打暈倒在地上。」（偵查卷第十四之
             一頁），復於本院調查時供稱：「‧‧‧我即去他家，而我一下車後
             ，走了一小段路，快到他家前面的地方時，他們看到我，就有丁○○
             、丙○○等三人跑出來打我。‧‧‧」（本院八十九年八月二十九日
             訊問筆錄參見），足徵其所言一下車即遭被告丙○○等人毆打等語不
             無可疑。
       （６）參之被告丙○○之診斷證明書上所載受傷部位在胸前且為抓傷，與林
             弼偉所供稱亦相符，而若被告丙○○等人果確係欲設計誘騙庚○○至
             家中打傷其，何以不待丁○○入內後毆打其，以避人耳目，反而在光
             天化日之下在馬路上聯手毆打庚○○？綜上所述，當日應係被告蔡順
             中先行出手抓拿被告丙○○之胸前衣襟並抓傷其胸部無訛，被告蔡順
             中上揭辯詞顯非可採。
    （三）被告丙○○雖於審理中辯稱其並未毆打庚○○等語，然被告丙○○業於偵
          警訊及偵查中坦承毆打庚○○等情，於警訊中供稱：「‧‧‧庚○○便抓
          住我之胸部，我倆便扭打起來。」（警卷第五頁反面參見）；於偵查中供
          稱：「‧‧‧只有我與庚○○互毆。‧‧‧」（偵查卷第十五之一頁參見
          ）並核與證人丁○○、戊○○所證述之情節相符，而按正當防衛之成立，
          須行為人基於防衛之意思而為始足當之，若基於報復心而為之互毆則不得
          主張正當防衛，本件雖肇因於被告庚○○先行出手，然觀之庚○○之診斷
          證明書上所載傷勢非輕且多處受傷之情，足認被告丙○○當非基於防衛之
          意思而出手毆打庚○○，是被告丙○○所辯亦非可採。
    是被告庚○○及丙○○所辯皆屬事後卸責之詞，要無可採，事證明確，被告二人
    犯行均堪以認定。
三、核被告二人所為均係犯行法第二百七十七條第一項之普通傷害罪。爰審酌被告二
    人犯罪之動機、目的、手段，本件傷害案件係由被告庚○○所引起，被告二人所
    受之傷勢，被告二人迄未達成民事上和解及犯後否認犯行之態度等一切情狀，分
    別量處被告二人如主文所示之刑，並諭知易科罰金之折算標準，以資警懲。
四、公訴意旨另以被告庚○○於八十九年二月二十四日上午十時二十分許，未經許可
    即進入丁○○位於嘉義縣東石鄉港墘村九十三之二號住處內，因認被告庚○○涉
    犯刑法第三百零六條第一項之侵入住宅罪。然訊據被告庚○○堅決否認有侵入上
    開丁○○之住宅內，而同案被告丙○○於審理時供稱被告庚○○至其父親上開住
    所門口處即遭其阻擋入內，尚未進入丁○○家中（本院八十九年九月二十六日訊
    問筆錄參見），被告丙○○與庚○○互控本件傷害案件，處於對立地位，其所言
    有利於庚○○之詞應可採信，且核與證人戊○○證稱被告二人剛開始是在丁○○
    住處的屋簷下拉扯等情（偵查卷第十四之一頁參見）相符，足徵被告庚○○應未
    侵入上開丁○○之住宅內，公訴人認被告庚○○此部份涉有侵入住宅罪即有未合
    ，此外復查無其他證據證明被告庚○○確有公訴人所指此部之犯行，惟公訴意旨
    認此部份與前揭論罪科刑之傷害罪間有方法結果之牽連犯關係，屬裁判上一罪，
    爰不另為無罪之諭知。
據上論斷，應依刑事訴訟法第二百九十九條第一項前段，刑法第二百七十七條第一項
、第四十一條，罰金罰鍰提高標準條例第一條前段、第二條，判決如主文。
本案經檢察官吳基華到庭執行職務
中    華    民    國      八十九      年        十    月      三十一    日
                                      臺灣嘉義地方法院刑事第一庭
                                          法  官  劉  瓊  雯
右正本證明與原本無異。
如不服本判決，應於判決送達後十日內向本院提出上訴狀( 應附繕本 )。
中    華    民    國      八十九      年      十一    月          一    日
                                          書記官  陳  冠  學
附錄本案論罪科刑法條：
刑法第二百七十七條第一項
傷害人之身體或健康者，處三年以下有期徒刑、拘役或一千元以下罰金。


司法院資訊處製作；財團法人民間司法改革基金會備份。
